臺灣板橋地方法院刑事判決　　　　　　　96年度訴字第1780號
公　訴　人　臺灣板橋地方法院檢察署檢察官
被　　　告　甲○○
指定辯護人　謝新平律師
上列被告因強盜案件，經檢察官提起公訴（96年度偵字第8598號
），本院判決如下：
    主  文
甲○○意圖為自己不法之所有，攜帶兇器，以強暴、脅迫至使不
能抗拒，而取他人之物，未遂，處有期徒刑貳年。緩刑肆年。
    事  實
一、甲○○長期酗酒，其於民國96年4 月15日中午飲用米酒後，
    已達「急性酒精中毒」、「病態性酒精中毒」之程度，致其
    辨識行為違法及依其辨識而行為之程度，已顯著降低。竟於
    當日中午1 時許，持家中所有客觀上足以危害人之生命、身
    體安全，可供兇器使用之菜刀一把，至位於臺北縣三峽鎮○○路○段75之1 號之「萊爾富便利超商」內，先要求店員乙○○（起訴書誤載為周子喧）拿取高梁酒一瓶，待乙○○取
    出後，即持上開菜刀揮舞喝令乙○○將收銀機內之千元現鈔
    取出，並將手中菜刀揮砍結帳櫃臺，致櫃臺上之條碼掃描器
    斷裂毀損，櫃臺桌面、鐵架及先鋒牌香菸二包亦因此受損（
    毀損部分未據提出告訴），即以此強暴、脅迫方式至使乙○○不能抗拒，欲強盜店內之千元現鈔。適店長丙○○透過監
    視器錄影畫面發現上情，遂前往櫃臺與甲○○交談，甲○○
    為表示誠意，即將手中菜刀交予丙○○，乙○○之友人丁○○見狀，即與其餘路人合力將甲○○打倒在地，甲○○方未
    取得財物離開店內而不遂。嗣經警據報後於同日下午1 時15
    分許，在臺北縣三峽鎮○○街104 號前逮捕甲○○，並於上
    開便利商店內扣得菜刀一把等物，而悉上情。
二、案經臺北縣政府警察局三峽分局報請臺灣板橋地方法院檢察
    署檢察官偵查起訴。
    理  由
一、證人丙○○、乙○○、丁○○於警詢中所為之證述，雖係被
    告以外之人於審判外之言詞或書面陳述，然經本院於審判期
    日提示被告及辯護人後，被告及辯護人就此部分證據之證據
    能力均未聲明異議，且本院審酌上開證人與被告甲○○素無
    怨隙，僅為單純強盜案件之被害人或目擊者，並無曲詞誣陷
    被告之動機，渠等於案發後記憶猶新之情況下所為之陳述，
    可信性甚高，如引用其上開陳述作為證據應屬適當，依刑事
    訴訟法第159 條之5 規定，即有證據能力。
二、訊據被告固坦承於上開時、地持刀喝令證人乙○○交付高梁
    酒一瓶及店內之千元大鈔，暨持刀砍毀上開店內掃描器等物
    品之事實，惟矢口否認有強盜犯行，辯稱：伊當時意識狀況
    不太正常，當時行搶之目的係因不想待在家裡，想要入獄，
    主觀上並無不法所有之意圖云云。經查：
(一)被告於上開時、地持家中菜刀一把至萊爾富便利商店內，喝
    令店員乙○○交付高梁酒一瓶及收銀機內之千元現鈔，並持
    刀將結帳櫃臺上之掃描器、香菸、鐵架等物砍毀等事實，業
    為被告所自承，核與證人丙○○於警詢中、證人乙○○於警
    詢及本院審理中、證人丁○○於警詢、偵查及本院審理中所
    為之證述相符，並有現場及監視器錄影畫面翻拍照片十六幀
    、扣案菜刀照片一幀附卷可稽，及菜刀一把扣案可資佐證，
    且經本院當庭勘驗監視器錄影畫面光碟屬實（參見本院96年
    11月14日審判筆錄第2 、3 頁），是此部分之事實堪以認定
    ，合先敘明。
(二)被告雖稱其行搶之目的係因想要入獄，並無不法所有之意圖
    云云，然查當時在場之證人丁○○、乙○○於本院審理中均
    稱僅聽到被告要求交出店內千元現鈔，並未聽到被告當時稱
    其想要進去關，所以要搶錢等語（參見上開本院審判筆錄第
    7 頁，本院96年12月5 日審判筆錄第5 頁），證人丙○○於
    警詢中亦未證稱被告當時有說此語，且若案發當時被告確曾
    向店內人員陳稱其想要入獄，理應持刀喝令店員乙○○交出
    千元現鈔後，即可要求店內人員儘速報警，並無再揮刀砍向
    櫃臺、毀損物品之必要，且於被告將菜刀交予店長丙○○後
    ，已無威脅性，被告既想入獄，其他人員更無再將被告打倒
    在地並驅離店內之必要，足徵被告上開所辯，尚乏所據，其
    既要求店員乙○○交出財物，主觀上具有不法所有之意圖，
    甚為灼然。且其既持菜刀脅迫店員乙○○，又揮刀砍損店內
    櫃臺等物品，證人乙○○於本院審理中並稱其當時很害怕等
    語（參見上開本院審判筆錄第4 頁），則其所為強暴、脅迫
    之手段，在客觀上亦達使店員乙○○不能抗拒之程度，當無
    疑義。
(三)據此，被告上開所辯，洵非足採，本案事證明確，被告犯行
    堪以認定。
三、論罪科刑部分：
(一)被告持以強盜財物之菜刀一把（參見偵查卷第31頁所附照片
    ），刀刃銳利，且為金屬材質，質地堅硬，若持以揮刺、砍
    劈人體，顯足以傷害人之生命、身體，在客觀上對於人之生
    命、身體安全具有高度危險性，應屬刑法第330 條第1 項、
    第321 條第1 項第3 款所定之兇器，當無疑義。故核被告所
    為，係犯刑法第330 條第2 項、第1 項、第321 條第1 項第
    3 款之攜帶兇器強盜未遂罪。其已著手於犯罪行為之實行而
    不遂，為未遂犯，爰依刑法第25條第2 項之規定減輕其刑。
(二)經本院勘驗監視器錄影畫面結果，被告持刀進入案發地點超
    商後，係先至冰箱拿取臺灣啤酒一瓶後，至櫃臺前方排隊結
    帳，其中並有人插在被告之前結帳，被告且將其所持臺灣啤
    酒放至櫃臺另一端後，再回來排隊（參見本院96年11月14日
    審判筆錄第2 頁），可徵被告當時尚有一定之意識及對於事
    理之辨識能力、控制行為能力，證人丁○○於本院審理中亦
    證稱被告當時僅係講話很慢而已（參見上開本院審判筆錄第
    6 頁），足徵被告當時應尚未達到不能辨識其行為違法或欠
    缺依其辨識而行為能力之程度甚明。然經本院將被告送亞東
    紀念醫院鑑定精神狀態結果，該院覆稱被告頭部雖受有外傷
    ，且由三軍總醫院神經外科治療後，認有「慢性器質性腦症
    候群」，惟經亞東醫院對被告施以MMSE、SPM 測驗結果，顯
    示被告目前應已無腦傷之問題，並不符合「慢性器質性腦症
    候群」之診斷。然被告因長期酗酒，事發前喝了一瓶米酒，
    其雖坦承主要犯行，但對於案發經過不能完整敘述，其臨床
    診斷應為「急性酒精中毒」（即俗稱之喝醉酒）或「病態性
    酒精中毒」（少部分人只要喝下少許酒，酒後即會出現混亂
    行為，清醒後對發生之事無法有完整之記憶），因此認被告
    在案發當時之精神狀態應達精神耗弱之程度，有亞東醫院96
    年9 月4 日精神鑑定報告書一份在卷可按。而證人乙○○於
    本院審理時證稱其雖未聞到被告身上有酒味，但當時被告怪
    怪的，好像喝醉酒的人等語（參見本院12月5 日審判筆錄第
    4 頁），在旁之證人丁○○亦稱當時感覺被告有酒味，臉色
    紅紅的，神智不太清楚等語（參見本院96年11月14日審判筆
    錄第7 頁），被告為警查獲後，經警測得其呼氣酒精濃度為
    0.54MG/L，復有酒精濃度測定表一份在卷可參，亦可證被告
    案發當時應確實因酒精影響而達到「急性酒精中毒」、「病
    態性酒精中毒」之程度，並致其辨識行為違法及依其辨識而
    行為之能力顯著降低甚明，爰依刑法第19條第2 項之規定減
    輕其刑，並與前揭未遂犯之減輕其刑遞減之。
(三)本院爰審酌被告前無犯罪紀錄，有卷附臺灣高等法院被告前
    案紀錄表一份可按，素行尚稱良好，惟其因受車禍腦傷影響
    後長期酗酒，導致精神狀況不佳，此次更攜帶菜刀強盜財物
    ，對被害人及社會治安所造成之危害匪淺，兼衡其犯罪之動
    機、目的、手段及被害人方面並不願追究等情，暨被告犯罪
    後坦承主要犯罪事實，深具悔意之態度等一切情狀，量處如
    主文所示之刑，以資懲儆。又被告雖係於96年4 月24日前為
    本案犯行，然其所犯為中華民國九十六年罪犯減刑條例第3
    條第1 項第15款所定之罪，且本院所判處之宣告刑已逾有期
    徒刑一年六月，即不得依該條例減刑，併此敘明。
(四)被告前未曾因故意犯罪受有期徒刑以上刑之宣告，有上開被
    告前案紀錄表一份在卷可按，其因一時失慮，致罹刑章，事
    後已坦承主要犯罪事實，深具悔意，且本院審酌其係因精神
    上之疾病致自我控制能力減損而為本案犯行，且案發後遭羈
    押達半年之久，已受有相當程度之教訓，本院認被告經此偵
    審程序後，當知警惕，信無再犯之虞，故對其所宣告之刑以
    暫不執行為適當，爰併予宣告緩刑四年，以勵自新。
(五)扣案之菜刀一把雖係被告持以為本件加重強盜犯行所用之物
    ，然依被告所述，該把菜刀乃係家中所有之物，並非其出資
    購得，即非屬被告所有之物，與刑法第38條第3 項前段所定
    之要件不符，檢察官聲請宣告沒收，於法尚有未合，附此敘
    明。
據上論斷，應依刑事訴訟法第299 條第1 項前段，刑法第330 條
第2 項、第1 項、第26條、第19條第2 項、第74條第1 項第1 款
，判決如主文。
本案經檢察官吳宗光到庭執行職務。
中　　華　　民　　國　　96　　年　　12　　月　　31　　日
                  刑事第十七庭  審判長法　官 李幼妃
                                      法　官 鄭燕璘
                                      法　官 張紹省
以上正本證明與原本無異。
如不服本判決應於送達後十日內向本院提出上訴狀。
                                      書記官 周雅玲
中　　華　　民　　國　　97　　年　　1 　　月　　2 　　日
附錄本案論罪科刑法條全文：
中華民國刑法第330條
犯強盜罪而有第321 條第1 項各款情形之一者，處七年以上有期
徒刑。
前項之未遂犯罰之。
